最高法院刑事判決　　　　　　九十四年度台上字第二一五八號
　　上　訴　人　乙○○
　　　　　　　　　　　　巷17.
　　選任辯護人　王正喜律師
　　　　　　　　俞兆年律師
　　上　訴　人　甲○○
　　選任辯護人　王勝彥律師
上列上訴人等因違反廢棄物清理法案件，不服台灣高等法院台中
分院中華民國九十四年一月四日第二審判決（九十二年度上訴字
第二三七六號，起訴案號：台灣台中地方法院檢察署八十九年度
偵字第一七三一○、一八一五九號，九十年度偵字第五四六二、
五四七五號），提起上訴，本院判決如下：
    主  文
原判決撤銷，發回台灣高等法院台中分院。
    理  由
本件原判決維持第一審論處上訴人乙○○（依想像競合犯從一重
處斷）、甲○○共同無許可文件，以經營廢棄物清除、處理為常
業罪刑之判決，駁回上訴人等在第二審之上訴，固非無見。
惟查：一、民國（下同）九十二年二月六日修正公布，並於同年
九月一日施行之刑事訴訟法第一百五十九條第一項規定「被告以
外之人於審判外之言詞或書面陳述，除法律有規定者外，不得作
為證據。」考其立法意旨係以刑事訴訟法此次修正，酌採英美之
傳聞法則，以保障被告之反對詰問權，使配合修正強化之交互詰
問制度，求得實體真實之發現並達保障人權之境界。又「法院就
被告本人之案件調查共同被告時，該共同被告準用有關證人之規
定。」刑事訴訟法第二百八十七條之二亦定有明文。原判決認定
上訴人甲○○（為永隆環保企業社負責人）未領有有害事業廢棄
物清除、處理許可文件，基於以經營有害事業廢棄物清除、處理
為常業之犯意，於八十九年一月六日與聯華電子股份有限公司（
下稱聯電公司）簽訂一般事業廢棄物清除合約，除受託清除、處
理聯電公司所產生之一般事業廢棄物外，亦受託清除、處理該公
司產製晶片使用後仍殘留強酸、強鹹溶液屬腐蝕性有害事業廢棄
物之鐵桶、塑膠桶，並自八十九年三月間起，擅自陸續將部分已
清洗或清洗不完全或未清洗之前開鐵桶、塑膠桶以較高價格轉售
予合興桶業股份有限公司（下稱合興公司，代表人乙○○）以圖
利等情，其理由論斷併引用共同被告乙○○於檢察官偵查中供述
：伊自八十九年三月間起，向甲○○購買前開鐵桶、塑膠桶，初
期交貨時尚能注意將桶子清洗乾淨，惟約至五、六月以後，所交
貨之桶子即有清洗不完全或未清洗情形，七月迄十月所交貨之桶
子均未清洗，所以伊請工人用水清洗等語，資為認定該部分事實
之佐證，並未踐行證人之訊問及詰問程序，逕以該共同被告不利
於己之供述，採為共同被告即上訴人甲○○斷罪之依據，揆諸前
揭現行刑事訴訟法之規定，自有未合。二、「行合議審判之案件
，為準備審判起見，得以庭員一人為受命法官，於審判期日前，
使行準備程序，以處理第二百七十三條第一項、第二百七十四條
、第二百七十六條至第二百七十八條規定之事項。」刑事訴訟法
第二百七十九條第一項定有明文，是行合議審判之案件，受命法
官於準備程序中，僅得為處理上述規定之事項，並無從事實質證
據調查之職權。且現行刑事訴訟制度採改良式當事人進行主義，
證據調查為審判程序之核心，關於證人、鑑定人或通譯之證據調
查，均應集中於審判程序為之，以落實直接審理原則，法院於準
備程序，除有刑事訴訟法第二百七十六條第一項所定「預料證人
不能於審判期日到場者」外，自不得於審判期日前訊問證人。依
原審準備程序筆錄所載，原審受命法官尚於九十三年六月二十一
日、同年七月二十六日行準備程序時，僅告知「預期本件證人無
法於審理期日到庭，先行於準備程序詰問，有何意見？」並未表
明各該到庭之證人究竟有何預期其等無法於審理期日到庭，而需
先行於準備程序詰問之事實依據，即逕為進行證人之調查、詰問
程序，其所踐行之程序，亦有可議。三、原判決事實欄載稱：合
興公司未依廢棄物清理法有關規定之方式貯存、清除、處理廢棄
物，致污染環境，於八十九年十月二十三日經檢察官指揮憲警等
有關單位前往查獲，並經行政院環境保護署人員現場檢測含氫氟
酸鐵桶殘留液ＰＨ值小於二．○，含顯影液鐵桶殘留液ＰＨ值大
於十二．五，依有害事業廢棄物認定標準判定為腐蝕性之有害事
業廢棄物，另在現場周界採樣作異味官能測定結果，臭氣濃度三
百，超過固定污染源空氣污染排放標準，已嚴重污染環境空氣品
質，及在排放口採樣廢水二件，經檢測結果均未符合放流水標準
等情。惟乙○○否認其處理上開廢棄物之行為已造成上述之環境
污染情形，且卷內行政院環境保護署九十三年三月九日以環署督
字第0930017175號函，就有關合興公司八十九年十月二十三日水
質樣品檢測報告及空氣周界採樣答覆原審，略謂：其有關水質檢
測報告中不合格之檢測項目，均係代表水質受污染之一種量化數
據，一般無法由該等數據研判出廢水中之成份及可能形成原因，
並無法確定當日所採水樣與太洋新技或聯電公司桶內殘留廢液有
無關連，另當日稽查時，該場址臭氣值確已高出甚大，但當日之
採樣檢測僅供參考之用，並函覆台中縣政府不宜做為告發處分在
案等語（見原審卷第一宗第一一三至一一五頁）；究竟上訴人乙
○○是否確有原判決上開所載污染環境之事實，該函覆之證據資
料可否為該上訴人有利之認定，原審未予審酌說明，自嫌理由欠
備。以上或為上訴意旨所指摘，或為本院得依職權調查之事項，
應認原判決有撤銷發回更審之原因。原判決關於不另諭知上訴人
等無罪部分，既依公訴意旨與前開論罪部分有裁判上一罪關係，
依審判不可分原則，應一併撤銷發回，附予說明。
據上論結，應依刑事訴訟法第三百九十七條、第四百零一條，判
決如主文。
中　　華　　民　　國　九十四　年　　四　　月　二十八　日
                      最高法院刑事第八庭
                          審判長法官  呂　潮　澤
                                法官  吳　昆　仁
                                法官  孫　增　同
                                法官  吳　昭　瑩
                                法官  趙　文　淵
      本件正本證明與原本無異
                                      書  記  官
中　　華　　民　　國　九十四　年　　五　　月　　三　　日
                                                      V
